【裁判字號】    97,消債更,1894
【裁判日期】    980206
【裁判案由】    聲請更生程序
【裁判全文】
臺灣高雄地方法院民事裁定          97年度消債更字第1894號
聲  請  人  甲○○
上列當事人聲請消費者債務清理條例更生事件，本院裁定如下：
    主  文
聲請人甲○○自中華民國九十八年二月六日下午四時起開始更生
程序。
命司法事務官進行本件更生程序。
聲請人保全處分之聲請駁回。
    理  由
一、按債務人不能清償債務或有不能清償之虞者，得依本條例所
    定更生或清算程序，清理其債務；而法院開始更生程序之裁
    定，應載明其年、月、日、時，並即時發生效力。次按法院
    裁定開始更生或清算程序後，得命司法事務官進行更生或清
    算程序，必要時得選任律師、會計師或其他適當之自然人或
    法人一人為監督人或管理人。消費者債務清理條例第3 條、
    第45條第1 項、第16條第1 項分別定有明文。
二、聲請意旨略以：聲請人前因房屋貸款、、助學貸款、信用卡
    契約等，致積欠債務合計新臺幣（下同）2,189,756 元。聲
    請人名下雖有房屋及土地各1 筆，以及楠梓電子股份有限公
    司之股票約15,180元，惟不動產價值僅約145 萬元，且上述
    房屋及土地係供自住使用，又現聲請人現於楠梓電子股份有
    限公司擔任每月一聘之約聘作業員，收入有限，在聲請人尚
    需扶養父親之情形下，於扣除必要之生活費及撫養費後，依
    聲請人之現收入，已無法清償上述債務，故聲請人乃向最大
    債權銀行即中國信託商業銀行（以下簡稱中信銀行）聲請進
    行債務協商，惟遭中信銀行以無法負擔任何還款條件而協商
    不成立。綜上，在聲請人無擔保或無優先權之債務總額未逾
    1,200 萬元，復未經法院裁定開始清算程序或宣告破產之情
    形下，爰依法聲請更生等語。
三、經查：
（一）聲請人前開主張，業據其提出財產及收入狀況說明書、債
      權人清冊、戶籍謄本、財團法人金融聯合徵信中心當事人
      綜合信用報告－債務清理條例前置協商專用債權人清冊、
      聲請人之財政部臺灣省南區國稅局財產歸屬資料清單及96
      、95年度綜合所得稅各類所得資料清單、高雄市政府稅捐
      稽徵處96年地價稅繳納證明書、土地及建物登記謄本、前
      置協商不成立通知書等各1 份為證。
（二）經核聲請人現債務總額，包括房屋貸款債務合計為2,189,
      756 元，此有聲請人所提出之前述債權人清冊及財團法人
      金融聯合徵信中心當事人綜合信用報告－債務清理條例前
      置協商專用債權人清冊在卷；而聲請人名下雖有房屋1 棟
      及土地各1 筆，然係供自住，此有土地、建物登記謄本及
      戶籍謄本在卷可供比對，因前述聲請人所有之不動產，經
      鑑價之結果，市價約1,547,600 元，此有聲請人所提出本
      院民事執行處鑑價資料在卷，則縱加計聲請人所持有之股
      票，現聲請人之總財產，亦僅約1,589,780 元。於扣除聲
      請人所擁有之上開資產價值後，聲請人之淨負債，應尚有
      約626,976 元。又因扣除房屋貸款後，聲請人所積欠者，
      多為現金卡及信用卡之債務，如以平均週年利率10％計算
      ，聲請人所積欠之淨負債，每月應支付之利息，即約為5,
      225 元。
（三）而聲請人於96年12月24日遭其原任職之公司資遣後，於97
      年6 月至同年10月13日，平均每月所得僅為18,529元，而
      於97年10月至同年12月，平均收入更約僅有17,725元，此
      有聲請人所提出之銀行存摺、定期聘僱人員契約及員工薪
      資明細表3 份在卷；則在扣除上開每月應支付其所積欠之
      信用卡、現金卡等債務每月所衍生之利息後，聲請人每月
      僅餘約12, 500 元。而參照內政部所公布97年度聲請人住
      所所在地即高雄市之最低生活費資料所示，高雄市於97年
      度最低生活費支出為10,991元，本院審酌聲請人住所所在
      地高雄市之物價及生活水準，認以內政部所公布上揭高雄
      市97年度最低生活費支出作為維持聲請人最基礎人性尊嚴
      所必要之生活費用，應尚合理。又因聲請人尚需與其他5
      名兄弟姐妹共同扶養其父林國勝，此有聲請人所提出之戶
      籍謄本及扶養親屬表在卷可憑，則如扣除聲請人必要之生
      活費用及應支付其父親之扶養費，堪認聲請人每月已無餘
      款，而不能清償上揭債務。本件復查無聲請人有消費者債
      務清理條例第6 條第3 項、第8 條或第46條各款所定駁回
      更生聲請之事由存在，則聲請人聲請更生，尚屬有據而應
      予准許，並依上開規定命司法事務官進行本件更生程序，
      爰裁定如主文。
四、又聲請人雖於98年2 月3 日，以聲請人所有之不動產業經本
    院民事執行處鑑價完畢，而於日後有遭拍賣變價之虞為由，
    具狀聲請保全處分，請求停止本院97年度司執字第115677號
    強制執行事件，及聲請人之債權人不得對聲請人行使債務、
    催收、假扣押、起訴或為與起訴有同一效力之行為。然因消
    費者債務清理條例第48條第2 項已規定法院裁定開始更生後
    ，無擔保及無優先權之債權人對於債務人不得開始或繼續訴
    訟或強制執行程序；依聲請人所提出之本院民事執行處通知
    及債權人清冊所示，本院97年度司執字第115677號強制執行
    事件之債權人係為遠東國際商業銀行股份有限公司，而為無
    擔保之債權人，並非聲請人所有不動產之抵押權人即中國信
    託商業銀行股份有限公司，則於本院裁定准許聲請人開始進
    行更生程序後，依消費者債務清理條例第48條第2 項之規定
    ，上開執行程序自應停止而不應繼續，且其餘無擔保及無優
    先權之債權人，亦不得再對聲請人為訴訟或強制執行之行為
    ，是以聲請人聲請為上述保全處分，核無必要而不應准許，
    爰予以駁回。
五、依消費者債務清理條例第11條第1 項、第45條第1 項、第16
    條第1 項，裁定如主文。
中    華    民    國    98    年    2     月    6     日
              民事第六庭    法      官  李怡諄
上為正本係照原本作成。
本件不得抗告。
本裁定已於民國98年2月6日下午4時公告。
中    華    民    國    98    年    2     月    6     日
                            書  記  官  陳建琪


司法院資訊處製作；財團法人民間司法改革基金會備份。
